【裁判字號】    90,訴,860
【裁判日期】    900618
【裁判案由】    殺人未遂
【裁判全文】
臺灣板橋地方法院刑事判決                            九十年度訴字第八六號
    公  訴  人  臺灣板橋地方法院檢察署檢察官
    被      告  乙○○
                丁○○
    共      同
    指定辯護人  甲○公設辯護人
右列被告因傷害案件，經檢察官提起公訴（九十年度偵字第七一七五號），甲○判決
如左：
    主  文
本件公訴不受理。
    理  由
一、公訴意旨略以：被告丁○○曾犯賭博罪，經甲○判處有期徒刑三月，於民國八十
    八年四月十二日執行完畢。被告乙○○於九十年四月九日十二時許，在臺北縣板
    橋市○○○街一二七巷附近，與丙○○、真實姓名年籍不詳綽號「阿草」之男子
    共同飲酒，席間，三人因細故發生爭執，乙○○認遭丙○○及「阿草」毆打，心
    有不甘，遂返家持住戶共有之西瓜刀、割草刀各一把，再到臺北縣板橋市○○街
    一二七巷十九號福與宮找丁○○夥同前往理論。二人共乘一部機車，於同日十六
    時十分許，在台北縣板橋市○○○街一一二巷口發現丙○○，乙○○即持西瓜刀
    朝其頭部猛砍一刀，經丙○○閃躲而未砍到，丙○○見狀轉身逃跑，乙○○、丁○○上前追趕，乙○○又自其背部砍三刀，第三刀因丙○○閃避不及，而遭西瓜
    刀削到左邊臉頰，另丁○○則數次持割草刀往丙○○腿部砍殺，致丙○○受有左
    臉部超過十公分裂傷、左大腿裂傷之傷害。嗣經警據報前往而當場查獲，丙○○
    始未再遭二人砍殺而倖免於難。因認被告乙○○、丁○○二人所為，係犯刑法第
    二百七十一條第二項、第一項之殺人未遂罪嫌。
二、公訴人認被告乙○○、丁○○涉有殺人未遂犯行係以：告訴人丙○○於警訊及偵
    查中之指訴。而被告乙○○於警詢亦供承因不滿告訴人，遂返家拿刀，並朝告訴
    人頭部砍殺等語，被告丁○○於警詢亦稱被告乙○○持刀往告訴人頭部猛砍並自
    後追殺等語，是被告乙○○持刀砍殺告訴人應可認定。按持刀朝人頭部砍殺，足
    以戕害人之生命，並導致死亡之結果，被告乙○○持刀均朝告訴人頭部揮砍，其
    有殺人故意甚明。而被告丁○○多次持刀揮砍告訴人，亦據告訴人指訴歷歷，且
    其明知被告乙○○找人尋仇，竟仍陪同前往，二人並均持有刀械，其與被告乙○○有殺人之犯意聯絡及行為分擔，亦甚明顯。此外，復有亞東紀念醫院診斷證明
    書一紙、刀械照片二張附卷可稽，另有西瓜刀、割草刀各一把扣案可證。為其主
    要論據。
三、惟按犯罪事實實應依證據認定之，無證據不能推定其犯罪事實，刑事訴訟法第一
    百五十四條定有明文。而殺人未遂罪與普通傷害罪之區別，則應以加害人有無殺
    意，即在下手時是否明知或預見足以致死而不違反其本意為斷，至於被害人受傷
    是否致命部位、傷勢之輕重、加害人所用之兇器為何雖可供認定有無殺意之參考
    ，究不能據為絕對之標準，此有最高法院五十一年台上字第一二九一號判例意旨
    可循。訊據被告乙○○堅決否認有基於殺人犯意，而殺害丙○○之情事，辯稱：
    那時我酒醉，我被告訴人丙○○和「阿草」打，我看到告訴人丙○○拿酒瓶打我
    ，我就拿西瓜刀架開，才會不小心割到他的臉，事後我有向他道歉。我沒有殺丙○○的意思等語。
四、經查：
    （一）告訴人丙○○到庭證稱當時情形係「當時我和「阿草」等人在公園喝酒，
    被告乙○○就跑來拿很多錄影帶，說要去「阿草」家放錄影帶，並約我一起去，
    後來我們就去「阿草」家看錄影帶，我也買了一些菜，後來被告乙○○和「阿草
    」不知何事發生口角，好像是賒帳的問題，二人有誤會，就打起來，我去勸架，
    那時大家都醉了，我勸不動，我就先走，想再去買酒菜，繼續喝酒，他們二人當
    時在路口打架，等我買酒菜回來，已經不見他們二人，後來我走到公園，繼續喝
    酒，過沒多久，乙○○帶丁○○來公園，被告乙○○帶西瓜刀，被告丁○○帶割
    草刀，他們看到我，就手指我，說是這個、這個，我就跳牆走，約跑了六、七百
    公尺，被被告丁○○追到，丁○○拿割草刀砍我左腿小腿靠近大腿關節部位，我
    就跌倒，轉頭的時候，被告乙○○拿西瓜刀砍我，我閃避不及，被砍到臉部。（
    問：後來他們二人有再砍否？）沒有。他們一直罵。（問：有何意見？）我想撤
    回他們二人告訴，我想給他們一個機會，他們應該沒有殺我的意思，應該是誤會
    」等語（見甲○九十年六月十三日筆錄）。是綜合上情觀之，本件純係因喝酒後
    發生口角單純之偶發衝突，被告乙○○、丁○○與告訴人丙○○之間，事發前並
    無深仇巨恨，又係朋友關係，被告乙○○、丁○○二人實無殺人之動機。
    （二）被害人所受上述傷勢僅左臉部一刀受有超過十公分裂傷之傷害，惟被告案
    發當時係因酒後受被害人丙○○及「阿草」毆打，一時氣憤而糾眾，因而持刀砍
    傷被害人，然僅砍一刀即住手等情，業據告訴人於甲○陳明，則被告一時年輕氣
    盛，出手難免過重，尚難以此告訴人所受上述傷勢非輕，即遽認被告下手有殺人
    之犯意，而另一被告丁○○僅持刀往被告腿部砍傷，應無致被害人於死之意。
    （三）此外，甲○亦查無其他積極證據足認被告乙○○、丁○○有殺人之犯意，
    就被告乙○○、丁○○主觀之認識，其所為即應以刑法第二百七十七條第一項普
    通傷害罪相繩，與刑法第二百七十一條第二項之殺人未遂罪無涉，公訴人認被告
    乙○○、丁○○有殺人未遂之犯罪故意，容有誤會。又刑法第二百七十七條第一
    項普通傷害罪，依同法第二百八十七條前段規定，為告訴乃論之罪，本件告訴人
    丙○○已於九十年六月十三日撤回對被告乙○○、丁○○傷害犯行之告訴，是依
    刑事訴訟法第三百零三條第三款規定，甲○對被告乙○○、丁○○之傷害行為，
    即不得加以追訴處罰，爰不經言詞辯論，依法諭知不受理之判決。
據上論斷，應依刑事訴訟法第第三百零三條第三款、第三百零七條，判決如主文。
中      華      民      國      九十      年      六      月    十八    日
                                      臺灣板橋地方法院刑事第一庭
                                          法  官   胡 堅 勤
右正本證明與原本無異
如不服本判決，應於送達後十日內，向甲○提出上訴狀
                                          書記官   劉 文 美
中      華      民      國      九十      年      六      月  二十一    日


司法院資訊處製作；財團法人民間司法改革基金會備份。
